【裁判字號】    94,訴,1804
【裁判日期】    950113
【裁判案由】    毒品危害防制條例
【裁判全文】
臺灣桃園地方法院刑事判決              94年度訴字第1804號
公  訴  人  台灣桃園地方法院檢察署檢察官
被      告  甲○○
選任辯護人  劉士昇律師
            王治魯律師
上列被告因毒品危害防制條例案件，經檢察官提起公訴（94年度
偵字第4578號），並更正起訴法條後，被告自白犯罪，經本院合
議庭裁定由受命法官獨任進行簡式審判程序，檢察官聲請改依協
商程序而為判決，本院判決如下：
    主      文
甲○○連續幫助施用第二級毒品，處有期徒刑月，如易科罰金
，以佰元折算壹日。扣案之第二級毒品甲基安非他命殘渣袋壹
枚沒收銷燬之；削尖吸管貳支均沒收。
    事實及理由
一、甲○○於民國92年間，在桃園縣蘆竹鄉南崁某處之越南店，
    認識LE THI HONG （越南籍，中文姓名：黎氏紅，以下稱黎
    氏紅），遂介紹黎氏紅至其胞兄陳世豪位於桃園縣大園鄉溪
    海村草蓆厝8 之9 號韻達車體工廠內工作，甲○○明知甲基
    安非他命、MDMA為毒品危害防制條例所規定之第二級毒品，
    不得非法持有、施用，竟基於幫助施用第二級毒品之概括犯
    意，自93年3 月間某日起至94年1 月5 日止，約每日2 次，
    在桃園縣大園鄉溪海村草蓆厝8 之9 號，將毒品甲基安非他
    命（起訴書誤載為安非他命）以削尖吸管置於玻璃球內，再
    點火加熱燒烤產生白煙吸聞之方式，與黎氏紅共同施用第二
    級毒品甲基安非他命，而幫助黎氏紅施用第二級毒品甲基安
    非他命多次；復於93年6 、7 月間，在上開住所，幫助黎氏
    紅施用第二級毒品MDMA一次，嗣因黎氏紅於94年1 月5 日返
    回桃園縣龍潭鄉大坪村二坪18號之住處後，向桃園縣政府警
    察局平鎮分局自首供出上情，並經警於94年1 月20日16時30
    分許，持搜索票前往上址工廠搜索，並扣得甲基安非他命殘
    渣袋1 枚、愷他命1 瓶（驗餘淨重0.1342公克）及削尖吸管
    2 支等物。案經桃園縣政府警察局平鎮分局報請台灣桃園地
    方法院檢察署檢察官偵查起訴。
二、證據：
  (一)被告甲○○於本院審理中之自白。
  (二)證人黎氏紅於偵查中之證述。
  (三)扣案之甲基安非他命殘渣袋1個及削尖吸管2支。
  (四)國軍桃園總醫院附設民眾診療服務處診斷證明書及國軍桃園
    總醫院94年6 月28日、94年8月2日函文各1 紙。
  (五)憲兵司令部刑事鑑識中心95年1 月6 日（95）安鑑字第0004
    1 號鑑驗通知書。
三、按毒品危害防制條例第8 條第2 項之轉讓第二級毒品罪所稱
    之「轉讓」，係指行為人非基於營利之目的，將第二級毒品
    之所有權移轉予他人而言。被告雖有將其所有之甲基安非他
    命及MDMA提出供黎氏紅施用，惟其意應係在使黎氏紅施用而
    非在移轉該甲基安非他命及MDMA之所有權，因之被告之行為
    尚與「轉讓」之要件不合，惟基本社會事實同一，並經公訴
    檢察官於本院94年12月8 日審理時更正起訴法條為刑法第30
    條第1 項、毒品危害防制條例第10條第2 項之幫助施用第二
    級毒品罪，尚無變更起訴法條問題。
四、本件被告已認罪，經檢察官與被告於準備程序達成協商之合
    意，其合意內容為：被告願受科處有期徒刑3 月，如易科罰
    金，以300 元折算1 日。經查，上開協商合意並無刑事訴訟
    法第455 條之4 第1 項所列情形之1 ，檢察官聲請改依協商
    程序而為判決，本院爰不經言詞辯論，於協商合意範圍內為
    協商判決，合予敘明。
五、沒收：扣案之甲基安非他命殘渣袋1 枚，經送請憲兵司令部
    鑑定，確含有第二級毒品甲基安非他命之成分，此有憲兵司
    令部刑事鑑識中心95年1 月6 日（95）安鑑字第00041 號鑑
    驗通知書1 紙附卷可稽，附著於塑膠袋內之甲基安非他命殘
    渣屬第二級毒品，與其附著之塑膠袋無法剝離，均應依毒品
    危害防制條例第18條第1 項前段併諭知沒收銷燬之。扣案之
    削尖吸管2 支，為被告所有供幫助施用第二級毒品甲基安非
    他命所用之物，惟非專供施用毒品器具，應依刑法第38條第
    1 項第2 款規定，宣告沒收。另被告於94年1 月20日為警搜
    索時，所扣得愷他命之粉末1 瓶，經檢驗後含有第三級毒品
    愷他命（ＫＥＴＡＭＩＮＥ）成分，驗餘淨重0.1342公克（
    原淨重0.1683克，取樣0.0341克）等情，此有憲兵司令部鑑
    驗通知書1 紙附卷可參，查愷他命固係屬毒品危害防制條例
    第2 條第2 項第3 款所定之第三級毒品，然按查獲之第一、
    二級毒品及專供製造或施用第一、二級毒品之器具，不問屬
    犯人與否，均沒收銷燬之；查獲之第三、四級毒品及製造或
    施用之器具，無正當理由而擅自持有者，均沒入銷毀之，毒
    品危害防制條例第18條第1 項定有明文，而該條對於第一、
    二級毒品使用「沒收」之用語，對於第三、四級毒品則以「
    沒入」之用語，足見二者處罰之種類及性質均不同，換言之
    ，「沒收」為刑罰之種類及性質；「沒入」則屬行政罰之種
    類及性質，除法律另有特別規定，否則法院對於屬行政罰種
    類之處罰自無權為之，因之，經查獲無正當理由而擅自持有
    第三、四級毒品，僅能由查獲機關依行政處分之「沒入銷燬
    」程序處理，尚不得由司法裁判機關諭知「沒收銷燬」之刑
    事處分（毒品危害防制條例施行細則第11之1 條亦有規定）
    。而本件經查獲之愷他命1 瓶，被告堅決否認係供或預備供
    其施用之用等語（見本院94年12月8 日筆錄），則此扣案之
    愷他命當與被告所犯幫助施用第二級毒品犯行無涉；再參諸
    前揭法律規定，被告無正當理由而擅自持有該瓶第三級毒品
    ，應由查獲機關予以沒入銷燬之行政處分，本院並無逕予宣
    告沒收之職權；況刑法上所謂之違禁物，係指在法令上禁止
    個人擅自製造、販賣、運輸、持有之物而言，而本件上開扣
    案之粉末雖檢出第三級毒品愷他命之成分，然毒品危害防制
    條例第11條之1 既未對單純持有第三級毒品之行為科以刑罰
    ，又僅針對無正當理由而擅自持有之行為為禁止對象，可見
    愷他命尚非被絕對禁止持有，非屬違禁物，亦無從依刑法第
    38 條 第1 項第1 款宣告沒收之餘地，此部分宜由查獲機關
    另行依法處理，附此敘明。
六、應適用之法條：刑事訴訟法第455 條之4 第2 項、第455 條
    之8 ，毒品危害防制條例第10條第2 項、第18條第1 項前段
    ，刑法第11條、第56條、第30條第1 項前段、第2 項、第41
    條第1 項前段、第38條第1 項第2 款，罰金罰鍰提高標準條
    例第2 條。
七、本判決除有刑事訴訟法第455 條之4 第1 項第1 款、第2 款
    、第4 款、第6 款、第7 款所定情形之一，或違反同條第2
    項規定者外，不得上訴。
八、如不服本件判決，且有前述得上訴之事由者，得自收受判決
    送達之日起10日內，向本院提出上訴書狀，上訴於第二審法
    院。
九、本案經檢察官劉承武到庭執行職務。
中    華    民    國    95    年    1    月    13     日
                  刑事第四庭  法  官  張淑華
以上正本證明與原本無異。
如不服本判決，應於判決送達後10日內向本院提出上訴狀（應附
繕本）。
                              書記官  郭中明
中    華    民    國    95    年    1     月    16    日
論罪法條之依據：
毒品危害防制條例第10條
施用第一級毒品者，處六月以上五年以下有期徒刑。
施用第二級毒品者，處三年以下有期徒刑。


司法院資訊處製作；財團法人民間司法改革基金會備份。
